【裁判字號】    97,交聲,1547
【裁判日期】    970725
【裁判案由】    違反道路交通管理處罰條例聲明異議
【裁判全文】
臺灣臺北地方法院交通事件裁定        97年度交聲字第1547號
原處分機關  臺北市交通事件裁決所
異  議  人
即受處分人  甲○○
                    之4
上列異議人即受處分人因違反道路交通管理處罰條例案件，對於
臺北市交通事件裁決所民國97年6 月25日所為處分（原處分案號
：北市裁二字第22-A00000000號）聲明異議，本院裁定如下：
    主  文
異議駁回。
    理  由
一、聲明異議意旨略以：異議人即受處分人甲○○於民國97年2
    月25日18時40分許，駕駛車牌號碼1221─HA號自用小客車，
    進入臺北市○○○路、建國北路之有燈光號誌管制之交岔路
    口前，受處分人駕車於紅燈亮前已越過停止線，然同向前方
    車流阻擋致無法前行，受處分人爰開啟上開車輛之左方向燈
    ，並變換車道靠向內側行駛，而無紅燈左轉之違規事實等云
    云，而不服本件原處分，爰依法聲明異議。
二、按汽車駕駛人，行經有燈光號誌管制之交岔路口闖紅燈者，
    處新臺幣（下同）1,800 元以上5,400 元以下罰鍰，並應予
    以記違規點數3點，道路交通管理處罰條例第53條第1項、第
    63條第1項第3款定有明文。末按車輛面對圓形紅燈表示禁止
    通行，不得超越停止線或進入路口，道路交通標誌標線號誌
    設置規則第206條第1項第5 款定有明文。又按設於有號誌之
    交岔路口、白色、寬30至40公分、依遵行方向之路面寬度劃
    設之白色橫向標線，為停止線，用以指示行駛車輛停止之界
    限，車輛停止時，其前懸部分不得伸越該線；車輛面對圓形
    紅燈表示禁止通行，不得超越停止線或進入路口，道路交通
    標誌標線號誌設置規則第170條第1項、第206條第5款第1 目
    亦規定甚明。又汽車駕駛人行駛車輛於遇紅燈時超越停止線
    ，實已進入交岔路口或佔用行人穿越道線，易造成交岔路口
    車輛、行人行進之遲滯或危險，況有燈光號誌管制之交岔路
    口，於紅燈亮起時，行駛車輛本應遵照標誌、標線（包含停
    止線）、號誌之指示停車，若於紅燈時車輛猶超越停止線繼
    續向前行駛，既未遵守禁制標線之指示，超越應停止之界限
    ，自仍屬闖紅燈之行為，殊不因有無完成闖越交岔路口之動
    作而有歧異，此由道路交通標誌標線號誌設置規則第170 條
    第3 項另規定「本標線之前得加繪黃色『越線受罰』標誌」
    等情，更堪認定。從而，汽車駕駛人於交岔路口之燈號顯示
    為綠燈時跨越停止線，固非法律所欲處罰之行為，惟其於綠
    燈時跨越停止線後，當燈號轉變為紅燈時，即應遵守燈號於
    原處停等，不得再行往前行駛，如汽車駕駛人於燈號轉變為
    紅燈後，卻仍繼續往前行駛、未於原處停等，以致車身完全
    超越停止線，其所為自仍構成行經有燈光號誌管制之交岔路
    口闖紅燈之違規行為。再按，行至有號誌之交岔路口，遇有
    前行或轉彎之車道擁擠時，應在路口停止線前暫停，遇有前
    行或轉彎之車道壅塞時，應在路口停止線前暫停，不得逕行
    駛入交岔路口內，致號誌轉換後，仍未能通過妨礙其他車輛
    通行，為道路交通規則第102條第1項13款之規定。另依道路
    交通管理處罰條例第7條之1規定，對於違反本條例之行為者
    ，民眾得敘明違規事實或檢具違規證據資料，向公路主管或
    警察機關檢舉，經查證屬實者，應即舉發，合先敘明。
三、經查，受處分人於上揭時、地，駕駛車牌號碼1221─HA號自
    用小客車進入臺北市○○○路、建國北路之有燈光號誌管制
    之交岔路闖紅燈違規，經警逕行舉發之事實，有本院卷第4
    至11頁、第15至18頁之彩色照片4 張、舉發違規通知單、裁
    決書、臺北市政府警察局中山分局97年4月3日書函、提供違
    規駕駛人申請書、切結書在卷可稽。再查，本院卷第11頁、
    18頁彩色照片共計4 張所示內容：上揭有燈光號誌管制之交
    岔路口紅燈亮起已1.3 秒時，受處分人駕該車以時速17公里
    行駛已通過超越停止線，至另一張照片顯示該路口紅燈亮起
    已2.3 秒時，受處分人駕車開啟該車之左邊方向燈亮起，且
    該車後輪壓在行人穿越道正中央，受處分人駕車行進中，上
    開指示紅燈仍亮，是受處分人駕車行駛路線方向之指示紅燈
    仍亮、已超越停止線、上開車後輪壓在行人穿越道正中央位
    置以觀，受處分人確實於通過路口前紅燈已亮起，且未按規
    定減緩速度並停於停止線前，並闖越紅燈，通過有班馬線之
    行人穿越道，仍顯示紅燈情形下，整體車身已超越停止線且
    向前行駛之事實，應堪認定。又觀上開彩色照片4 張所示：
    受處分人車前方有前車、後車應為上開時地交通擁塞無訛，
    惟受處分人明知上開路段當時係交通擁塞，且上開路口有交
    通號誌燈，此時，受處分人駕車是否前進、暫停，本即應依
    據號誌轉換時間之長短、及交岔路口之交通流量，與自己前
    進至該交通號誌燈前之時間、車速、交通擁塞、流量慢、車
    陣車速快慢等情，以調整自己謹慎評估其是否有充裕之時間
    通過路口，以避免因交通號誌變更不及，而有臨時停車超越
    停止線之情事，此乃注意車前狀況之駕駛人應注意義務，能
    注意之義務。再者，本件上開路口交通擁塞、車陣車速慢，
    亦為客觀存在之事實，為異議人所是認，並有上開違規照片
    4 張可佐，是本件客觀存在之號誌指示、當時天氣晴、暮光
    、路面乾燥、無缺陷、亦無障礙物、視距良好，且依當時情
    形，又無不能注意之情事，詎異議人竟疏於注意車前狀況，
    亦疏於注意駕車行經交通擁塞、車陣車速流量慢，未謹慎評
    估自己尚未有充裕之時之時間通過路口，致因交通號誌變更
    不及，而有已超越停止線、上開車後輪壓在行人穿越道正中
    央之情事，與「不遵守道路交通標線之指示」該當，是異議
    人所辯與事實不符，實無可信。復按交通警員製單舉發違反
    道路交通管理處罰條例所列之違規事實，本質上為行政處分
    ，係公務員基於職務上之權力，依法就特定之具體事件所為
    之具公法上效果之單方面行政行為，基於公務員為公法上行
    為具有公信力之原則，本院依卷存資料內，亦查無任何足資
    證明警員有捏造事實、違法取締之情事，從而，執勤警員本
    其維護交通秩序、安全職責所為之舉發，自應受到合法、正
    確之推定。是受處分人上述所辯與事實不符，殊難遽採。
四、綜上，受處分人確有上揭違規事實，已堪認定。從而，原處
    分機關依道路交通管理處罰條例第53條第1項、第63條第1項
    第3 款及違反道路交通管理事件統一裁罰基準表規定，裁處
    受處分人罰鍰新臺幣2千7百元，並記違規點數3 點，核無違
    誤，異議人之異議為無理由，爰予駁回。
據上論斷，應依道路交通案件處理辦法第19條，裁定如主文。
中    華    民    國    97    年  7    月       25    日
                  交通法庭    法  官  施添寶
以上正本證明與原本無異。
如不服本裁定應於送達後5日內向本院提出抗告狀
                              書記官  陳弘文
中    華    民    國    97    年  7    月       25    日


司法院資訊處製作；財團法人民間司法改革基金會備份。
